【裁判字號】    97,重訴,823
【裁判日期】    971028
【裁判案由】    給付違約金
【裁判全文】
臺灣臺北地方法院民事判決             97年度重訴字第823號
    原      告  乙○○
                丙○○
    共      同
    訴訟代理人  陳明暉律師
                簡泰正律師
    被      告  甲○○
    訴訟代理人  吳嘉榮律師
    複代理人    劉友盛律師
上列當事人間請求給付違約金事件，本院於民國97年10月14日言
詞辯論終結，判決如下：
    主      文
原告之訴及假執行之聲請均駁回。
訴訟費用由原告負擔。
    事實及理由
一、原告主張：
（一）被告甲○○及訴外人吳林梅桂就其所共同持有坐落於台北
      市○○區○○段一小段374、374-1、374-2等地號土地授
      權原告等全權辦理出售及解決合建糾紛等相關事宜，並分
      別於民國86年7月31日、87年11月3日及89年3月4日與原告
      等簽訂委任書、土地出售委任授權書、不動產出售委任授
      權書。原告並據以進行處理，代為委請律師就該土地之合
      建糾紛與建商柏美建設公司進行訴訟，並多方洽商及曾覓
      妥買主，包括於89年12月8日先與訴外人葉茂霖簽定「土
      地買賣豫約契約書」，再於90年2月2日約同賣方（含被告
      ）出面並經律師見證與買方葉茂霖簽訂「不動產買賣契約
      書」。惟簽約後，因被告等人之反悔而拒絕配合提供產權
      移轉相關文件而作罷，致未能完成買賣事宜。又被告於96
      年1、2月間另逕將其產權出售予訴外人曾淑瓊。被告所為
      違反土地出售委任授權書第三條第3項之委任人不得拒絕
      出售或拖延、自行出售或與買主接洽相關事宜，且應依第
      二條第1項總價款百分之五十賠償給受任人。
（二）土地出售委任授權書第三條第5項雖有期限約定，惟同項
      但書亦有明定，「但受任人若提出訴訟時，則不受期限之
      限制」等語，而原告就有關地主與柏美建設公司之合建糾
      紛，並出面代為聘請律師及負擔費用，向柏美建設公司提
      出民事訴訟並歷經多年，歷經本院87年度重訴字第242 號
      、台灣高等法院88年度重上字第296號及最高法院92年度
      台上字第1193號民事判決確定。被告辯稱該委任契約業因
      期限屆滿而告失效云云，自不足採。而第二條第1項所定
      之總價款為新臺幣（下同）7億8千萬元。爰依委任契約請
      求被告二人分別給付依第三條第7項規定計算之違約賠償
      並先在六百萬元範圍內起訴請求被告給付。
（三）並聲明：被告甲○○應給付原告等6百萬元並自起訴狀繕
      本送達之翌日起至清償日止，按年息百分之五計算之利息
      。願供擔保，請准宣告假執行。
二、被告則以：
    伊告自86年7月31日與原告乙○○間簽訂卷附委任書後，即
    秉持誠信履約，不僅於87年及89年間一再按原告處理事務之
    困境，陸續與原告間簽訂土地出售委任授權書及不動產出售
    委任授權書，以為修正授權事項，並依授權事項，與原告及
    訴外人葉茂霖就系爭土地簽訂卷附不動產買賣契約，僅因原
    告及訴外人葉茂霖於簽約之同時，未依上開不動產買賣契約
    第3條第1項約定，履行提供現住戶出賣暨拆除同意書，以及
    給付買賣價金6,500萬元之台支本票予被告，始作罷取消買
    賣契約之履行，被告並無拒絕配合提供產權移轉相關文件，
    致未能完成買賣事宜，而有違反委任義務。且既原告未能依
    約完成委任事務之處理，則依土地出售委任授權書第3條第
    5項約定：「本委任授權書有效期限自民國87年11月3日起至
    民國90年11月3日止為期三年，屆期如談不成，本委任授權
    書自動失效作廢。」之內容，兩造間簽訂委任契約即於90年
    11月3日因期限屆滿而消滅，何況原告所稱訴訟已經結束業
    無訴訟期限之限制，足見兩造間委任關係，已因期限屆滿而
    消滅，要無疑義。被告自得於委任關係消滅後，將系爭土地
    所有權應有部分6分之1出賣予訴外人曾淑瓊等語，資為抗辯
    。並聲明：原告之訴駁回。如受不利判決願供擔保免為假執
    行。
三、兩造不爭之事實
（一）台北市○○區○○段一小段374、374-1、374-2等地號土
      地（下稱系爭土地）原為被告甲○○、吳林梅桂與訴外人
      陳林阿、林東金、林東錦、林東賢等6人各以所有權應有
      部分6分之1共有，嗣被告甲○○就系爭土地所有權應有部
      分確於96年2月15日以買賣為原因移轉登記與訴外人曾淑
      瓊所有。
（二）兩造就系爭土地，分於86年7月31日委任書（下稱委任書
      ）、87年11月3日土地出售委任授權書（下稱土地出售委
      任授權書）及89年3月4日不動產出售委任授權書（下稱不
      動產出售委任授權書）。
（三）被告甲○○於90年2月2日與原告及訴外人葉茂霖間就系爭
      土地簽訂就系爭土地簽訂不動產買賣契約。
（四）原告就有關被告及其他地主與柏美建設公司之合建糾紛，
      代聘律師及負擔費用，於87年1月8日起訴後，經本院87年
      度重訴字第242號、台灣高等法院88年度重上字第296號及
      最高法院92年度台上字第1193號、台灣高等法院92年度重
      上更（一）字第115號審理，迄至93年8月19日經最高法院
      93 年度台上字第1709號民事裁定駁回上訴確定。
四、得心證之理由
    原告主張被告違反兩造簽訂之土地出售委任授權書及不動產
    出售委任授權書之約定，被告則以前詞置辯，茲本件所應審
    酌者為被告有無拒絕出售及自行出售土地？
（一）原告主張被告未提供產權文件配合辦理出售，並提出被告
      無爭執真正之其與建商柏美建設公司經多次協商所簽署之
      協議書及覓妥買主而於89年12月8日先與訴外人葉茂霖簽
      定「土地買賣豫約契約書」，再於90年2月2日約同含被告
      之賣方親自出面並經律師見證與買方葉茂霖簽訂「不動產
      買賣契約書」為證（見本院卷第28至37頁、第113至118頁
      ），被告則否認有何未配合辦理出售之情事，且以係原告
      乙○○及訴外人葉茂霖，未依該買賣契約第3條第1項約定
      ，履行提供現住戶出賣暨拆除同意書，以及給付買賣價金
      6,500萬元之台支本票予被告，始作罷取消買賣契約之履
      行等語為辯。查，原告所舉上開文件無非其受被告委任而
      處理事項，不能認與被告故意不出售土地有何關聯，無從
      為被告不利之事實認定。且原告亦未舉證證明被告確有何
      違反土地出售委任授權書第3條第3項而拒絕出售或拖延之
      舉措，此部分主張，尚難憑信。
（二）按兩造土地出售委任授權書第3條第5項約定：「本委任授
      權書有效期限自民國87年11月3日起至民國90年11月3日止
      為期三年，屆期如談不成，本委任授權書自動失效作廢。
      但受任人若提出訴訟時，則不受期限之限制」。觀諸此條
      款有三年限制，本有受任人盡快於期限內處理之寓意，且
      為避免受任人進行訴訟期間已逾上開三年期限，不利委任
      事務之處理，是「不受期限之限制」，乃指不受三年期限
      之限制，故兩造就之真意就原告提出訴訟時委任期限，應
      指直至訴訟完結即訴訟確定終結為止，並非自訴訟終結再
      行起算三年甚明。否則兩造89年3月4日簽署不動產出售委
      任授權書，訴訟仍在進行之未定之天中，豈有不就委任期
      間重新約定之理；佐以原告自承於89、90年間亦代尋買主
      一事，可見原告處理土地買賣亦不受當時仍在訴訟之影響
      ，原告主張係訴訟終結後再行起算三年云云，要與雙方多
      次續簽委任契約之迅速處理系爭土地目的不符，殊難可採
      。而原告代被告提起與伯美建設股份有限公司之訴訟該既
      於93年8月19日確定，自斯時起本件兩造委任契約關係應
      已消滅，委任關係不復存，被告於96年間將系爭土地之應
      有部分出售，亦無何違反委任契約之處。
五、綜上所述，原告並未舉證被告有違反委任契約故意不賣系爭
    土地，且委任關係於93年8月19日即已屆期消滅，被告出售
    土地亦無約定可資違反。原告本諸委任契約關係，請求被告
    給付600萬元及法定遲延利息，要無理由，應予駁回。其假
    執行之聲請，亦失所附麗，併予駁回。
六、本件事證已臻明確，兩造其餘攻擊或防禦方法，經本院審酌
    後，認均與本件之結論無涉，茲不予論述，併予敘明。
七、據上論結，本件原告之訴為無理由，爰依民事訴訟法第78條
    ，判決如主文。
中    華    民    國    97    年    10    月    28    日
                              民事第二庭法  官 吳定亞
以上正本係照原本作成。
如對本判決上訴，須於判決送達後廿日內向本院提出上訴狀
中    華    民    國    97    年    10    月    28    日
                                        書記官 高秋芬


司法院資訊處製作；財團法人民間司法改革基金會備份。
